【裁判字號】    89,訴,606
【裁判日期】    890828
【裁判案由】    偽造文書
【裁判全文】
臺灣高雄地方法院刑事判決                          八十九年度訴字第六六號
    公  訴  人  臺灣高雄地方法院檢察署檢察官
    被      告  甲○○
右列被告因偽造文書案件，經檢察官提起公訴（八十八年度偵字第二○○二四號），
本院判決如左：
    主  文
甲○○行使偽造私文書，足以生損害於公眾及他人，處有期徒刑肆月。緩刑貳年。
土地使用權同意書上偽造之「周來福」署押貳枚及印文伍枚，均沒收。
    事  實
一、甲○○與李金聰、李金成、李勝明、周來福（業已於民國二十九年六月六日死亡
    ）等五人，係座落高雄縣燕巢鄉○○段第七○五地號（重測前為援巢右段第四四
    四地號）之土地共有人，甲○○因所有之房屋遭颱風損毀，為使高雄縣政府建設
    局同意其於上開土地上重新建蓋二層樓之房屋一棟，明知土地共有人周來福業已
    死亡，竟未經周福來之繼承人乙○○、己○○、戊○○、丙○○、丁○○及庚○○○等人同意，於八十五年四月初，在高雄縣岡山鎮某處，委請不知情之某刻印
    店成年老闆，偽造「周來福」之印章，再於同年月十一日在土地使用權同意書上
    「土地所有權人姓名」欄內，偽造「周來福」之署押，並將上開偽造之印章蓋於
    其上，嗣並持以向高雄縣政府建設局據以申請核發建造執照，致使該建管課辦理
    核發建造執照之公務員，將此不實之土地使用權同意之事項，登載於其職務上所
    掌之審核簿冊上據以核發建造執照，足以生損害於乙○○、己○○、戊○○、丙○○、丁○○、庚○○○等人及高雄縣政府建設局對於核發建造執照管理之正確
    性。嗣於八十五年九月間，乙○○、己○○、戊○○、丙○○、丁○○、庚○○○等人為辦理繼承事宜時，始發覺上情。
二、案經乙○○、己○○、戊○○、丙○○、丁○○、庚○○○訴由臺灣高雄地方法
    院檢察署檢察官偵查起訴。
    理  由
一、右揭事實，迭據被告甲○○於偵查中及本院審理時坦承不諱，核與告訴人己○○
    於偵查中及本院調查時所述情節相符，復有偽造之土地使用權同意書、高雄縣政
    府建設局建造執照、地籍圖謄本、土地登記簿謄本、戶籍謄本等影本附卷可稽，
    被告自白與事實相符，事證明確，被告犯行洵堪認定。
二、核被告甲○○先利用不知情之刻印店老闆偽刻「周來福」之印章，嗣後並偽簽「
    周來福」署押且蓋印於偽造之「土地使用權同意書」上，而持向高雄縣政府建設
    局申請核發建造執照，致使該管公務員將此不實之事項，登載於職務上所掌之公
    文書之行為，係犯刑法第二百十六條、第二百十條之行使偽造私文書罪及第二百
    十四條之使公務員登載不實罪。被告偽造上開印章後，蓋用於「土地使用權同意
    書」上並偽造印文及偽造署押之行為，均係偽造私文書之部分行為，應為偽造私
    文書之犯行所吸收；又其偽造私文書後，復持以行使，其偽造之低度行為為行使
    之高度行為吸收，均不另論罪。另被告所犯上開二罪間，有方法結果之牽連關係
    ，為牽連犯，應依同法第五十五條後段規定，從一重之行使偽造私文書罪處斷。
    公訴人雖未就被告使公務員登載不實之犯行起訴，然該部分事實與公訴人起訴之
    犯罪事實既具有牽連犯之裁判上一罪關係，為起訴效力所及，基於審判不可分原
    則，本院自得併予審理，附此敘明。爰審酌被告僅因一時圖便，短於思慮，且所
    生危害非鉅，犯罪後坦承犯行，深具悔意，態度良好等一切情狀，量處如主文所
    示之刑，以資懲儆。末查被告前曾受有期徒刑以上刑之宣告，執行完畢後，五年
    以內未曾受有期徒刑以上刑之宣告，有臺灣高雄地方法院檢察署刑案資料查註紀
    錄表及臺灣高等法院被告全國前案紀錄表各一份在卷可參，其因一時失慮，致觸
    犯本案犯行，經此偵、審程序及科刑判決之教訓，當知所警惕，信無再犯之虞，
    本院認前開對其所宣告之刑，以暫不執行為適當，爰併予宣告緩刑二年，以啟自
    新。又土地使用權同意書上偽造之「周來福」署押二枚及印文五枚，雖未扣案，
    然亦不能證明業已滅失，應依刑法第二百十九條之規定，不問屬於犯人與否，併
    予宣告沒收；至偽造「周來福」之印章一顆，並未扣案，且據被告供承用完即將
    該印章丟棄，顯然業已滅失，另偽造之「土地使用權同意書」，業經被告持向高
    雄縣政府建設局申請核發建造執照，非屬被告所有之物，故均不另為沒收之諭知
    ，併此敘明。
據上論斷，應依刑事訴訟法第二百九十九條第一項前段，刑法第二百十六條、第二百
十條、第二百十四條、第五十五條、第七十四條第二款、第二百十九條，罰金罰鍰提
高標準條例第一條前段，判決如主文。
本案經檢察官陳登燦到庭執行職務。
中      華      民      國    八十九    年      八      月    二十八    日
                                   臺灣高雄地方法院刑事第一庭
                                       審判長法  官  陳顯榮
                                             法  官  郭文通
                                             法  官  陳玉聰
右正本證明與原本無異。
如不服本判決，應於判決送達後十日內，向本院提出上訴狀。
                                       書   記   官  陳淑卿
中    華    民    國      八十九      年      八    月      二十九      日
附錄本案論罪科刑法條全文：
刑法第二百一十條
偽造、變造私文書，足以生損害於公眾或他人者，處五年以下有期徒刑。
刑法第二百一十四條
明知為不實之事項，而使公務員登載於職務上所掌之公文書，足以生損害於公眾或他
人者，處三年以下有期徒刑、拘役或五百元以下罰金。
刑法第二百一十六條
行使第二百十條至第二百十五條之文書者，依偽造、變造文書或登載不實事項或使登
載不實事項之規定處斷。


司法院資訊處製作；財團法人民間司法改革基金會備份。
